臺灣高等法院臺中分院刑事判決          民國九十一年度上易字第八四四號
    上  訴  人
    即  自訴人  丁○○
                甲○○
    被      告  丙○○
                乙○○
右上訴人等因被告等竊佔案件，不服臺灣臺中地方法院中華民國九十一年三月廿九日
第一審判決（民國九十年度自字第三一六號），提起上訴，本院判決如左：
    主    文
上訴駁回。
    理    由
一、自訴意旨如附件自訴狀所載。
二、按文書由非公務員制作者，應記載年、月、日並簽名。其非自作者，應由本人簽
    名，不能簽名者，應使他人代書姓名，由本人蓋章或按指印，但代書之人，應附
    記其事由並簽名，刑事訴訟法第五十三條定有明文。又犯罪之被害人得提起自訴
    ，但無行為能力或限制行為能力或死亡者，得由其法定代理人、直系血親或配偶
    為之。雖刑事訴訟法第三十七條規定自訴人得委任代理人到場，惟並無許自訴人
    委任代理人為提起自訴之規定，此與民事訴訟法得由訴訟代理人起訴之情形有異
    ，最高法院七十六年台上字第七四三號判例可參。次按起訴之程序違背規定者，
    應諭知不受理之判決，並得不經言詞辯論為之，為自訴程序所準用者，刑事訴訟
    法第三百四十三條、第三百零三條第一款、第三百零七條分別定有明文。
三、本件自訴人丁○○、甲○○自訴被告丙○○、乙○○涉犯刑法第三百二十條第二
    項之竊佔罪，依其提出之自訴狀所載，末頁具狀人欄部分，未據自訴人親自簽名
    或蓋章，亦未書自訴人等之姓名，僅由自訴代理人施家治律師於具狀人欄部分繕
    打「共同自訴代理人施家治律師」，並蓋上施家治律師之印章，有自訴狀附卷可
    稽；依其記載之意旨，顯係由代理人施家治律師代為提起自訴之意，核與首揭法
    條之規定不合。雖該自訴人對於律師有為自訴代理人之委任，有委任狀附卷，但
    此僅訴訟合法成立後委任其到場代為訴訟行為，要不能謂該受任人有代理起訴之
    權；且本案自訴狀並非於具狀人欄繕打自訴人之名義，以表示係自訴人提起自訴
    之意，可為補正簽名或蓋章之欠缺；而係代理人代理提起自訴，法院自屬無從命
    其補正。是依前揭判例之意旨，其自訴之程序即難謂與規定無違，而為不合法。
四、原審以自訴程序違背規定，諭知本件自訴人不受理之判決，經核尚無不合，自訴
    人等上訴意旨，以自訴人既有於委任狀內蓋章委任代理人在先，應從寬解釋認為
    與在自訴狀內蓋章同，應符合刑事訴訟法第五十三條相關規定，指摘原判決不當
    ，為無理由，應予駁回，並不經言詞辯論為之。
五、據上論斷，應依刑事訴訟法第三百六十八條、第三百七十二條，判決如主文。
中      華      民      國      九十一   年       五      月   二十二   日
                                    臺灣高等法院臺中分院刑事第一庭
                                          審判長法  官  陳  紀  綱
                         法  官  方  艤  駐
                                                法  官  陳  登  源
右正本證明與原本無異
不得上訴。
                                                書記官  林  桂  鳳
中      華      民      國      九十一   年       五      月    二十三  日
                                                                        Ｉ
